【裁判字號】    90,聲再,209
【裁判日期】    901214
【裁判案由】    過失傷害聲請再審
【裁判全文】
臺灣高等法院臺中分院刑事裁定                      九十年度聲再字第二九號
    聲  請  人
    即 自訴 人  甲○○
    代  理  人  乙○○
    受 判決 人  丙○○
右列聲請人因受判決人過失傷害案件，對於本院九十年度交上易字第九八六號中華民
國九十年六月二十六日確定判決（臺灣臺中地方法院八十九年度交自字第三三號）聲
請再審，本院裁定如左：
      主  文
再審之聲請駁回。
      理  由
一、聲請意旨略稱：原審採用覆議鑑定報告，而台灣省車輛行車事故覆議鑑定委員會
    係依據警員案發多日後繪製「交通事故調查報告表」而認：「丙○○鐵網設置在
    於水溝後面而無過失。惟查，(1)、該「交通事故調查報告表」與八十九年一月二
    日警員林佳益拍攝現場照片不符，經自訴人邱紀惠向台中縣警察局督察室投訴查
    證屬實，認林佳益確有疏失函請分局依規定從重議處；又與警員所繪肇事現場圖
    不符（不實填載測繪日期不實測繪部分，現由台中縣警局督察室調查中）；又與
    同案被告盧江河（電信局副理）八十九年二月二十九日現場示意圖不符，則該鑑
    定報告所認：丙○○鐵絲網在排水溝後面無過失等語。顯屬不實鑑定，原審依該
    不實鑑定意見，而為判決理由，應符再審救濟要件。(2)、被告丙○○之鐵絲網確
    有架於公用道路用地，而非架於私人道路，顯見台灣省車輛行車事故覆議鑑定委
    員會之覆議認丙○○無過失，完全不實，則原審採覆議鑑定為判決理由，明顯因
    誤信不實之鑑定，應符再審救濟違法要件。(3)、反觀台中縣車輛行車事故鑑定委
    員會採用當場處理警員所繪製「肇事現場圖」與現場照片相符，所認被告丙○○
    涉嫌過失，應屬可採；詎原審採用錯誤覆議鑑定，而捨棄台中縣車輛行車事故鑑
    定委員會之鑑定報告，應符再審救濟違法之要件。(4)、以錯誤之覆議鑑定報告，
    否定確實可信之台中縣車輛行車事故鑑定委員會之鑑定報告，其判決理由所採認
    ：被告之圍籬縱有部分在水溝上，未超過水溝而跨連在現有道路上，係無過失等
    語。明顯因採信不實之覆議鑑定報告，以致忽略交通法規所規定：任何人不得在
    公用道路之水溝設置障礙物。原審判決因採證錯誤，致捨棄被告丙○○有過失鑑
    定報告，顯有判決所憑之鑑定已證明其為虛偽，及發現確實之新證據，足證被告
    應受有罪判決，所為被告林坤堂違法架設圍籬於公路用地上並無過失之判決，顯
    難令人折服，應依再審程序予以救濟原審判決之錯誤。(5)、又所謂「可容許之危
    險」係指行為人遵守各種危險事業所之規則並於實施危險行為時盡其應有之注意
    ，對於可視為被告容許之危險得免其過失責任而言，如行為人未遵守各該危險事
    業定規則盡其應有之注意，則不得主張被容許之危而免責。（最高法院八十六台
    上字第五六號判決參照）。本件被告私設圍籬溢出私有土地，橫架於水溝上（公
    用道路用地），此業經鈞院九十年度上易字第九八六號判決理由所認定，則被告
    違法在道路用地上架設圍籬，肇致機車騎士及後坐乘客，因機車撞擊圍籬致生車
    禍，被害人之車禍受傷與被告違反交通規則顯有因果關係，原審採信錯誤覆議鑑
    定報告，而捨棄台中縣車輛行車事故鑑定委員會之鑑定報告，所謂無因果關係認
    定，顯因採證錯誤，及發現確實新證據，足認被告應受有罪判決。綜上所述，本
    案依卷附台中縣車輛行車事故鑑定委員會之鑑定報告，參諸現場圖、現場照片及
    交通法規，已足認被告丙○○過失責任明確；被告丙○○為一己私利，罔顧公眾
    往來安全，險致機車乘客命喪黃泉，原審所為無過失之認定，有背社會期待，其
    因採用錯誤覆議鑑定報告，作為判決理由之心證，請准依刑事訴訟法第四百二十
    二條第一款、第二款規定，裁定准予再審，俾資適法，以期制裁不法兼收刑罰懲
    儆功效，如蒙呈准，實感法便。
二、按刑事訴訟法第四百二十二條第一款、第二款固規定：「有罪、無罪、免訴或不
    受理之判決確定後，有左列情形之一者，為受判決人之不利益，得聲請再審：一
    有第四百二十條第一款、第二款、第四款或第五款之情形者。二受無罪或輕於相
    當之刑之判決，而於訴訟上或訴訟外自白，或發見確實之新證據，足認其有應受
    有罪或重刑判決之犯罪事實者」，惟無罪之判決確定後，如原判決所憑之證物，
    已證明其為偽造或變造者，為受判決人之不利益，固得聲請再審，但刑事訴訟法
    第四百二十條第二項所謂已證明其為偽造或變造，以經判決確定或其刑事訴訟不
    能開始或續行，非因證據不足者為限之規定，應同樣有其適用，最高法院六十九
    年台抗字第一七六號判例可資參照。
三、本件自訴人甲○○提起再審之聲請，無非據其提出卷附函現場照片、示意圖等，
    認為被告丙○○違法架設圍籬於公路用地上有過失，原確定判決採台灣省車輛行
    車事故覆議鑑定委員會之認為被告丙○○無肇事因素之鑑定意見，而不採台中縣
    區車輛行車事故鑑定委員會認被告丙○○圍籬占用車道為肇事主因之鑑定意見，
    為不當，並提出卷附台中縣警察局九十年九月四日中縣警督字第一三九六四號
    函影本乙件，敘明：馬岡派出所警林佳益員處理本案確有疏失等語，為其論據。
    惟查原第一審判決（台灣台中地方法院八十九年度交自字第三十三號）於理由敘
    明被告丙○○無過失責任之理由為：「(三)被告丙○○辯稱其設置之鐵絲網圍籬並
    無破損，且該設置鐵絲網處為其本人私有土地，至於現場照片中部分撕裂於排水
    溝尚之圍籬鐵絲係其設於自有土地上之圍籬，遭自訴人邱紀惠騎乘機車撞及始撕
    裂等情，業據被告丙○○提出地籍圖及土地登記簿謄本各一份在卷可參。又卷附
    警方拍攝現場照片中，有八十九年一月二日肇事當晚所拍攝，及事發後八十九年
    一月四日會同自訴人補攝之現場照片。而依肇事當晚警方拍攝照片所示，被告丙
    ○○設置鐵絲網圍籬破損撕裂凸出於圍籬外之路邊水溝蓋上，並未凸出至慢車道
    上。且證人林佳益警員到庭證稱：本件係接獲民眾報案後到場處理，機車騎士和
    乘客均已送醫，現場只剩機車，我於接獲報案後約十分鍾到場，現場有無移動我
    不清楚，我到場時被告三人均不在場，當晚即八十九年一月二日晚上有拍照，拍
    照時未移動現場，至於八十九年一月四日照片，並非我拍攝等語在卷。是警方於
    據報後短時間內即到現場，拍照時復未移動現場，自應以肇事當晚所攝照片較能
    還原事實，亦即被告丙○○設置之圍籬右側為整條排水溝，且道路未拓寬，圍籬
    設置在排水溝後面，未占用路面，且原亦無破損，蓋若原已破損散置占用路面，
    經機車擦撞拉距後，當不僅仍置放於覆蓋排水溝上而已。況八十九年一月四日警
    方再會同自訴人補攝之照片，業已突出散置於道路上，相較於肇事當晚所攝照片
    ，顯然已經移動，則自訴人依八十九年一月四日現場照片，指述被告丙○○設置
    鐵絲網圍籬有破損，且凸出占用機車道一節，並無積極證據可資證明。是被告丙
    ○○辯稱其設置於私有土地上之鐵絲網圍籬並無破損且未占用車道等語，應可採
    信。」等語；而本院九十年度交上易字第九八六號確定判決，於理由中亦敘明被
    告丙○○無過失責任之理由：「三本院經查，證人即警員黃健興、林佳益、廖永
    康於原審八十九年十月十八日審理時，就現場處理過程陳明甚詳在卷，林佳益更
    明確證稱『民眾打電話報案，到現場時候機車騎士和乘客已經送醫，現場只剩機
    車，接獲報案我十分鐘後到場，現場有沒有移動我不清楚，到場時被告均不在場
    ，本件車禍當天晚上我一共拍了十幾張照片，一月四日拍的照片都不是我拍的』
    、『到場時機車已扶正』、『鐵絲網上有機車的烤漆，機車面板有鐵絲刮痕』等
    語，證人黃建興證稱「（肇事當天晚上鐵絲網並沒有在馬路上面，為何你隔二天
    你拍時有在馬路上）我不知道，當天拍照時就是這樣，當天拍照時不是林佳益到
    場」等語，對照林佳益所提之現場相片、自訴狀所附之相片、告訴狀之相片及被
    告丙○○於偵查中聲請覆議所提書狀之相片暨現場圖（參見他字卷五三頁），堪
    認丙○○所架設之圍籬如有溢出私有土地，充其量僅至水溝內緣，並未超過現有
    道路使用範圍，至為顯明，被告丙○○辯稱其圍籬並未在水溝上云云，礙難採信
    。又檢察官將本件事故，函送臺灣省臺中縣區車輛行車事故鑑定委員會鑑定結果
    ，雖認「被告丙○○為肇事主因，邱紀惠為肇事次因」，但經檢察官函送覆議結
    果，認定「邱紀惠為肇事原因，丙○○、道路工程單位、電信單位均無肇事因素
    」之事實，有該鑑定報告二份在卷可稽，可見丙○○之圍籬縱有部分在水溝上，
    既未超過水溝而跨連在現有道路上，則該圍籬是否與自訴人之受傷有必然之因果
    關係，甚有可疑，自訴人徒以該水溝應已遭政府徵收，水溝亦係道路，被告丙○
    ○架設圍籬不當，應有過失云云，尚難採取。且該圍籬何時遭何人搬動，有無破
    損等等，均無礙上開認定，併此敘明。再者，依警員林佳益於原審補提之道路交
    通事故調查報告表所載（參見原審卷一七八頁），肇事現場前之馬路有路燈，血
    跡距撞擊點有十五點三公尺，機車刮地痕長達二十五點七公尺，林佳益於原審且
    另證稱「該血跡也沒辦法判斷是騎機車的人或被載的‧‧‧刮地痕是新痕」等語
    （參見原審卷一七五頁），佐以原審之勘驗筆錄，及路燈相片、電信電桿非被告
    二人所設置且已移走位置、跳動路面、機車終止處之路邊尚寬敞，一般民眾且在
    該處停有車輛（參見原審卷一０七、七六、四七、一三一頁）等情，堪認本件車
    禍之肇事因素係自訴人邱紀惠超速行駛，且未注意車前狀況，擦撞路邊圍籬所致
    ，亦甚灼然，則被告丙○○所辯伊無過失云云，尚堪採信。自訴人辯稱該刮地痕
    是否其機車所留云云，並無證據提出，而依警員林佳益上開所證，顯難採取。自
    訴人提起上訴後，並未提出補強證據，亦未聲請調查何項證據，徒以機車有刮痕
    ，圍籬有破損，現場圍籬如有異動應係被告所為云云，指摘原判決認定不當，自
    難採取。」等語。上述二號判決均認定被告丙○○毋須負過失傷害責任，固與台
    灣省車輛行車事故覆議鑑定委員會鑑定意見相同，惟並非以該覆議委員會之意見
    為唯一之依據。卷附現場照片及示意圖關於被告丙○○圍籬之位置，並非均相同
    ，其中證據之取捨及事實認定之依據，已據上述二號判決於理由中敘明綦詳，不
    能以原確定判決採信其中之現場照片，而不採其餘者，即認為有合於再審之理由
    。又自訴人邱紀惠向台中縣警察局督察室投訴警員林佳益處理本案有疏失，固經
    台中警察局上開函文敘明，然而警員林佳益有何具體之疏失，又自訴人甲○○指
    台中縣警局督察室調查警員所繪肇事現場圖不符乙節，是否符合有刑事訴訟法第
四百二十條第一款、第二款、第四款或第五款之情形而構成再審之理由，既未經
    判決確定，依前揭說明，自不能僅以其疏失認為有自訴人甲○○所指再審之理由
    。綜上所述，本件聲請人依據上述陳詞聲請再審，為無理由，應駁回其聲請。
四、據上論斷，應依刑事訴訟法第四百三十四條第一項裁定如主文。
中      華      民      國    九十      年     十二     月     十四     日
                              臺灣高等法院臺中分院刑事第七庭
                                    審判長法  官  林  榮  龍
                                          法  官  謝  說  容
                                          法  官  江  錫  麟
右正本證明與原本無異。
不得抗告。
                                          書記官  謝  雅  惠
中       華       民       國   九  十    年    十二     月    十四     日
                                                                        Ｋ


司法院資訊處製作；財團法人民間司法改革基金會備份。
